【裁判字號】    94,訴,784
【裁判日期】    950417
【裁判案由】    誣告
【裁判全文】
臺灣彰化地方法院刑事判決    九十四年度訴字第七八四號
    公  訴  人  臺灣彰化地方法院檢察署檢察官
    被      告  丙○○
    選任辯護人  陳清華律師
上列被告因誣告案件，經檢察官聲請以簡易判決處刑（九十四年
度偵字第一九六七號），本院彰化簡易庭認不得逕以簡易判決處
刑，簽移由刑事普通庭審理（九十四年度彰簡字第三一七號），
本院判決如下：
    主    文
丙○○意圖他人受刑事處分，向該管公務員誣告，處有期徒刑肆
月。
    犯罪事實
一、丙○○於民國九十三年七月二十三日十九時三十分許，因不
    滿其弟媳甲○○偕渠母丁○○及友人乙○○，至其位於彰化
    縣和美鎮○○路三三０巷八號之住處，叨擾其母謝胡寶猜出
    面解決甲○○與其弟謝忠岳之婚姻問題，為圖阻止甲○○進
    入屋內，乃按下其住處電動鐵捲門之開關，不料甲○○仍欲
    強行進屋，丙○○遂將甲○○推倒，致甲○○頭部撞擊鐵捲
    門，受有右側頸部挫傷等傷害，丙○○隨將鐵捲門停住後再
    行開啟，立於屋外之乙○○見狀即上前扶起跌倒之甲○○入
    屋休息，甲○○嗣於同年八月二十九日向彰化縣警察局和美
    分局大霞派出所（下稱大霞派出所）對丙○○提起傷害等告
    訴。詎丙○○於同年月三十一日，在大霞派出所由職司偵訊
    犯罪之該管警員就其涉嫌傷害甲○○案件製作訊問筆錄時，
    明知九十三年七月二十三日當晚僅有甲○○及乙○○二人未
    得其允許進入屋內，竟基於意圖使丁○○受刑事處分之犯意
    ，虛構丁○○亦未經其允許擅自進屋，而對丁○○提出侵入
    住宅之告訴，誣指丁○○涉犯刑法第三百零六條之無故侵入
    住宅罪嫌。俟為警將該案件移送臺灣彰化地方法院檢察署偵
    辦，經檢察官偵查後，以九十三年度偵字第七六七一號，對
    丁○○為不起訴處分確定在案。
二、案經丁○○訴由臺灣彰化地方法院檢察署檢察官偵查後，聲
    請以簡易判決處刑，本院認應適用通常程序審理。
    理    由
一、訊據被告丙○○矢口否認涉有誣告犯行，辯稱：當時在吵架
    ，情形很亂，理論上應該三個都有進來，我不是很確定看到
    丁○○進入屋內，但丁○○當時有進到我住宅門前空地，該
    地與房屋附連云云。惟查：
  (一)按告訴人所訴事實不能證明其係屬實，在對於被訴人為不起
    訴處分確定者，固不能謂告訴人因此即應負誣告罪責，然此
    必以告訴人有出於誤會或懷疑被訴人有此事實，或對其事實
    誇大其詞而為申告之情形，始足以當之，若告訴人以自己親
    歷被害事實，堅指被訴人有犯罪行為，指名向該管公務員告
    訴，經不起訴處分，認被訴人無此犯罪事實者，即不能謂告
    訴人不應負誣告罪責，最高法院三十二年上字第一八四號判
    例意旨可資參照。
  (二)告訴人丁○○於九十三年七月二十三日當晚，並未進入被告
    位於彰化縣和美鎮○○路三三０巷八號住處一節，業經證人
    甲○○、乙○○於偵訊中證述屬實（見臺灣彰化地方法院檢
    察署九十三年度偵字第七六七一號卷第五四頁、九十四年度
    他字第一五三號卷第十二頁）。然被告確有於九十三年八月
    三十一日十二時零分至十三時十分許間，在大霞派出所製作
    關於涉嫌傷害甲○○案件之警詢筆錄時，陳稱：「……她們
    三人未經過我許可就進入屋內，我就叫她們出去，三人仍不
    出去，……」，「我要告她們三人（甲○○、丁○○、乙○○）無故侵入我住宅妨害自由。」之事實，已為被告所自承
    ，且據告訴人丁○○指訴綦詳，並有上開警詢筆錄附卷可憑
    （見臺灣彰化地方法院檢察署九十三年度偵字第七六七一號
    卷第十頁及其背面）。而被告告訴丁○○無故侵入住宅案件
    ，經移送臺灣彰化地方法院檢察署以九十三年度偵字第七六
    七一號偵查結果，認丁○○罪嫌不足予以不起訴處分確定，
    復有卷附該不起訴處分書足稽。
  (三)被告於本院審理時，雖以前開情詞置辯，惟上揭被告所涉誣
    告事實，業據其於偵查中自承：我承認犯罪，請求從輕量刑
    ，因為他們一直騷擾我弟弟等語在卷（見臺灣彰化地方法院
    檢察署九十四年度他字第一五三號卷第二九頁），且於本院
    準備程序時，坦稱：我有向警員樓文平指稱丁○○未經允許
    進入我屋內等詞，核與證人即至現場排解糾紛及負責筆錄訊
    問之員警樓文平於本院具結所證：（檢察官問：被告當時告
    何人？）乙○○、丁○○、甲○○三人。（檢察官問：你在
    做筆錄時，被告是否堅持告訴人丁○○有進入屋內？）有。
    被告有說丁○○有進入屋內。（檢察官問：你當時傳喚被告
    到派出所作筆錄時，有無跟被告解釋告訴人如未進入鐵門內
    ，就不算侵入住宅？）有，我有當面跟被告說。（檢察官問
    ：那時候被告如何反應？）被告說他們三個有進入，所以有
    侵入住宅。所以要對他們三人提出非法侵入住宅之告訴。（
    審判長問：有無印象有告訴被告如果要告侵入住宅可能會變
    成誣告？）我確定在警訊筆錄時，我有告訴被告。之前有沒
    有說我就沒有印象，因為在做筆錄時比較慎重，我確定我有
    說，假如不是事實的話，你這樣告對方可能會提出誣告。（
    審判長問：當時被告要提侵入住宅告訴，所申告的內容，是
    否有指明甲○○、乙○○、丁○○非法進入屋內？）有，筆
    錄上也有記明，因為這樣才能提出侵入住宅告訴。（審判長
    問：被告當時有無表明丁○○雖然沒有進入屋內，但站在屋
    外私人土地上，所以也認為侵入住宅，所以要提出侵入住宅
    告訴？）沒有，被告說他們三人都有進入屋內等語相符。況
    被告於偵審中，亦直承不確定告訴人丁○○有無進入屋內等
    語（見臺灣彰化地方法院檢察署九十三年度偵字第七六七一
    號卷第五一頁、本院卷第七六頁背面），則被告前開於警局
    之指訴即申告告訴人丁○○無故侵入其住宅內一節，顯屬攀
    陷無誤，其有使告訴人丁○○受刑事處分之意圖，至為灼然
    。縱被告其後改稱是告丁○○進入與其房屋附連圍繞之土地
    云云，仍不足解免其應負之誣告罪責，且顯係事後畏罪卸責
    之詞，不足為採，又其聲請測量相關土地、建築物所在位置
    ，即無必要，附此明。
  (四)綜上，被告以其自己親身經歷之事項，堅指告訴人丁○○有
    犯罪行為而為不實之指訴，顯係虛構事實以圖使告訴人丁○○受刑事處分，其有誣告犯意甚明。本案事證明確，被告犯
    行堪以認定。
二、核被告所為，係犯刑法第一百六十九條第一項之罪。爰審酌
    被告誣告他人犯罪，徒使國家司法偵查權妄為發動，耗費訴
    訟資源，導致告訴人丁○○遭受訟累，花費時間精力奔走訴
    訟，影響正常生活，暨考量其智識程度、犯罪之動機、目的
    、手段及犯後猶飾詞狡辯等一切情狀，量處如主文所示之刑
    ，以示懲儆。
據上論斷，應依刑事訴訟法第四百五十二條、第二百九十九條第
一項前段、刑法第一百六十九條第一項，判決如主文。
本案經檢察官姚玎霖到庭執行職務。
中    華    民    國    九十五  年    四    月  十七  日
                        刑事第一庭
                            審判長法官  周  淡  怡
                            法      官  吳  永  梁
                            法      官  周  莉  菁
以上正本證明與原本無異。
如不服本判決，應於判決送達後十日內向本院提出上訴狀（須附
繕本）。
告訴人或被害人對於判決如有不服具備理由請求檢察官上訴者，
其上訴期間之計算係以檢察官收受判決正本之日期為準。
中    華    民    國    九十五  年    四    月  十九  日
                            書記官  黃  當  易
附錄本判決論罪科刑法條：
刑法第一百六十九條第一項：
意圖他人受刑事或懲戒處分，向該管公務員誣告者，處七年以下
有期徒刑。


司法院資訊處製作；財團法人民間司法改革基金會備份。
